臺灣桃園地方法院民事裁定　　　　　　 100年度小上字第43號
上　訴　人　宋振治
被上訴人　　梁素瓊
上列當事人間請求返還借款事件，上訴人對於民國100 年8 月16
日本院桃園簡易庭100 年度桃小字第769 號第一審判決提起上訴
，本院裁定如下：
    主  文
上訴駁回。
第二審訴訟費用新臺幣壹仟伍佰元由上訴人負擔。
    理  由
一、按對於小額程式之第一審裁判之上訴或抗告，非以其違背法
    令為理由，不得為之，民事訴訟法第436 條之24第2 項定有
    明文。而所謂違背法令，依同法第436 條之32準用同法第46
    8 條、第469 條第1 款至第5 款規定，係指判決不適用法規
    或適用不當者，以及(一)判決法院之組織不合法、(二)依法律或
    裁判應迴避之法官參與裁判者、(三)法院於權限之有無辨別不
    當或違背專屬管轄之規定者、(四)當事人於訴訟未經合法代理
    者、(五)違背言詞辯論公開之規定者而言。次依民事訴訟法第
    436 條之25規定，小額程式之「上訴狀內應記載上訴理由，
    表明下列二款事項：(一)原判決所違背之法令及其具體內容。
    (二)依訴訟資料可認為原判決有違背法令之具體事實。」，即
    上訴人於上訴狀或理由書內應有具體之指摘，並揭示該法規
    之條項或內容，若係成文法以外之法則，應揭示該法則之旨
    趣，倘為司法院之解釋或最高法院之判例，則應揭示該判解
    之字號或其內容，如上訴狀或理由書未依此項方法表明者，
    即難認為已對原判決違背法令有具體之指摘，其上訴自難認
    為合法。故對於小額程序之第一審裁判提起上訴時，如上訴
    論旨並未具體指出原審認定事實有如何違反法令情事，更未
    具體指明其所違反法令之條項或其內容，不得謂已合法表明
    上訴理由，其上訴自難認為合法（最高法院70年台上字第
    720 號判例意旨參照），而屬上訴不合程式，第二審法院應
    依同法第436 條之32第2 項準用同法第444 條第1 項以裁定
    駁回之（最高法院72年度台聲字第113 號裁定意旨參照）。
二、上訴意旨略以：上訴人於民國87年間向被上訴人之配偶即訴
    外人陳木全借貸新臺幣（下同）2 萬元，當時簽了1 張本票
    做為憑證，允諾於3 日內還款，然因時間久遠不確定確切是
    哪一天還了那筆錢，也因為金額不大，所以未將本票收回，
    再加上公事繁忙亦已將此事淡忘。本件被上訴人為陳木全之
    配偶，惟事實並非相對人所述全未還錢，且本票已經過了12
    年之久，且於兩造調解時，抗告人亦願意支付2 萬元予被上
    訴人。不論被上訴人是否知情，上訴人確已還款，一債不可
    兩付。綜上，爰依法提起上訴。
三、經查，本件係對小額訴訟之第一審判決提起上訴，依首揭說
    明，上訴人自應於上訴狀內表明原判決所違背之法令及其具
    體內容，以及依訴訟資料可認為原判決有違背法令之具體事
    實；觀諸上訴人上開上訴內容，並未提出原審判決有如何違
    背法令情事，更未具體指明原審判決所違反之法令條項或其
    內容以及依訴訟資料有何判決違背法令之具體事實；此外，
    上訴人雖提出業已清償借款之抗辯，然按當事人於第二審程
    序不得提出新攻擊或防禦方法，但因原法院違背法令致未能
    提出者，不在此限，民事訴訟法第436 條之28定有明文，上
    訴人就原法院有何違背法令致其未能提出上開陳述，未能具
    體說明，參諸前開說明，自不得謂已合法表明上訴理由。從
    而，本件上訴難認合法，應予駁回。
四、末按於小額訴訟之上訴程式，法院為訴訟費用之裁判時，應
    確定其費用額，又訴訟費用，由敗訴之當事人負擔，民事訴
    訟法第436 條之19第1 項、第436 條之32第1 項、第78條規
    定甚明。本件上訴既不合法，第二審訴訟費用1,500 元自應
    由上訴人負擔。爰依上揭法律規定，確定本件上訴人應負擔
    之訴訟費用額為1,500 元。
據上論結，本件上訴為不合法，依民事訴訟法第436 條之32第1
項、第2 項、第444 條第1 項、第436 條之19第1 項、第95條、
第78條，裁定如主文。
中    華    民    國   100    年    10    月    31    日
                  民事第三庭    審判長法  官  黃漢權
                                      法  官  周玉
                                      法  官  陳心婷
以上正本係照原本作成
本裁定不得抗告。
中    華    民    國   100    年    10    月    31    日
                                      書記官  李湘鈴